---
title: "Dataa"
output: html_document
date: "2024-06-04"
---

```{r setup, include=FALSE}
knitr::opts_chunk$set(echo = TRUE)
```

## Kaavioita


```{r puolueet}
source("draw_stack.r")

```

# Poliittinen valta nyt

```{r}

monthly_power |> 
    filter(month == "2024-06-01" & percentage_power > 0) |> 
    ggplot(aes(x = reorder(Party, percentage_power), y = percentage_power)) + 
    geom_bar(stat = "identity") + 
    coord_flip() + 
    labs(x = "Puolue", y = "Osuus vallasta",title="Puolueiden valta Suomessa kesäkuussa 2024", caption="Tekijä: Heikki Sairanen, datalähde: Wikipedia") + 
    scale_y_continuous(labels = percent_format())+theme_minimal()


```

monthly_power |> 
    filter(month %in% c("2021-06-01","2022-06-01","2023-06-01","2024-06-01") & percentage_power > 0) |> group_by(month) |>
    ggplot(aes(x = reorder(Party, percentage_power,fill=month), y = percentage_power)) + 
    geom_bar(stat = "") + 
    coord_flip() + 
    labs(x = "Puolue", y = "Osuus vallasta",title="Puolueiden valta Suomessa kesäkuissa 2021-2024", caption="Tekijä: Heikki Sairanen, datalähde: Wikipedia") + 
    scale_y_continuous(labels = percent_format())+theme_minimal()


# lähivuodet

```{r}

library(dplyr)
library(ggplot2)
library(scales)

# Define a custom color palette
custom_palette <- c("#d0e1f9", "#a6c8e7", "#6497b1", "#005b96")

monthly_power |> 
    filter(month %in% c("2021-06-01", "2022-06-01", "2023-06-01", "2024-06-01") & percentage_power > 0) |> 
    ggplot(aes(x = reorder(Party, percentage_power), y = percentage_power, fill = factor(month))) + 
    geom_bar(stat = "identity", position = "dodge") + 
    coord_flip() + 
    labs(x = "Puolue", y = "Osuus vallasta", 
         title = "Puolueiden valta Suomessa kesäkuissa 2021-2024", 
         caption = "Tekijä: Heikki Sairanen, datalähde: Wikipedia",
         fill = "Kuukausi") + 
    scale_y_continuous(labels = percent_format()) + 
    scale_fill_manual(values = custom_palette, labels = c("Kesäkuu 2021", "Kesäkuu 2022", "Kesäkuu 2023", "Kesäkuu 2024")) + 
    theme_minimal() +
    theme(legend.title = element_text(size = 12), legend.text = element_text(size = 10))




```

# lähivuodet
```{r}

monthly_power |> filter(Party %in% c("SDP","KOK","KESK","PS","VIHR","VAS","RKP")) |> ggplot(aes(x = month, y = percentage_power, fill = Party)) +
    geom_area() +
    scale_y_continuous(labels = scales::percent) +
    scale_fill_manual(values = all_colors) +
    labs(title = "Puolueiden valta Suomessa 1990-2024", 
         caption = "Tekijä: Heikki Sairanen, datalähde: Wikipedia",
         x = "Vuosi",
         y = "Osuus vallasta kuukausittain") +
    theme_minimal()+xlim(as.Date(c("1990-01-01","2024-01-01")))



monthly_power |> filter(Party %in% c("SDP","KOK","KESK","PS","VIHR","VAS","RKP","LKP","VL")) |> ggplot(aes(x = month, y = percentage_power, fill = Party)) +
    geom_area() +
    scale_y_continuous(labels = scales::percent) +
    scale_fill_manual(values = all_colors) +
    labs(title = "Puolueiden valta Suomessa 1945-2024", 
         caption = "Tekijä: Heikki Sairanen, datalähde: Wikipedia",
         x = "Vuosi",
         y = "Osuus vallasta kuukausittain") +
    theme_minimal()+xlim(as.Date(c("1945-01-01","2024-01-01")))


monthly_power |> filter(Party %in%
c("SDP","KOK","KESK","PS","VIHR","VAS","RKP","LKP","VL")) |> ggplot(aes(x = month, y = percentage_power, fill = Party)) +
    geom_area() +
    scale_y_continuous(labels = scales::percent) +
    scale_fill_manual(values = all_colors) +
    labs(title = "Puolueiden valta Suomessa 1917-2024", 
         caption = "Tekijä: Heikki Sairanen, datalähde: Wikipedia",
         x = "Vuosi",
         y = "Osuus vallasta kuukausittain") +
    theme_minimal()+xlim(as.Date(c("1917-01-01","2024-01-01")))

```

#ennen sodan loppua
```{r}
ennen_sodan_loppua <- d_title |> dplyr::filter(end_date < as.Date("1945-01-01")) |> select(Party)

ennen_sodan_loppua <- unique(ennen_sodan_loppua$Party)

monthly_power |> dplyr::filter(Party %in% ennen_sodan_loppua) |> ggplot(aes(x = month, y = percentage_power, fill = Party)) +
    geom_area() +
    scale_y_continuous(labels = scales::percent) +
  scale_fill_manual(values = all_colors) +
    labs(title = "Puolueiden valta Suomessa 1917-1944", 
         caption = "Tekijä: Heikki Sairanen, datalähde: Wikipedia",
         x = "Vuosi",
         y = "Osuus vallasta kuukausittain") +
    theme_minimal()+xlim(as.Date(c("1917-01-01","1945-01-01"))) 

```


# muita

```{r}
monthly_power |> filter(Party %in% c("SDP","KOK","KESK")) |> ggplot(aes(x = month, y = percentage_power, fill = Party)) +
  geom_area() +
  scale_y_continuous(labels = scales::percent) +
  scale_fill_manual(values = all_colors) +
  labs(title = "Prosenttia vallasta kuukausittain",
  x = "Vuosi",
  y = "Osuus vallasta kuukausittain") +
  theme_minimal()


monthly_power |> filter(Party %in% c("SDP","KOK","KESK","PS","VIHR","VAS","RKP")) |> ggplot(aes(x = month, y = percentage_power, fill = Party)) +
  geom_area() +
  scale_y_continuous(labels = scales::percent) +
  scale_fill_manual(values = all_colors) +
  labs(title = "Prosenttia vallasta kuukausittain",
  x = "Vuosi",
  y = "Osuus vallasta kuukausittain") +
  theme_minimal()



monthly_power |> filter(Party %in% c("SDP","KOK","KESK","PS","VIHR","VAS","RKP")) |> ggplot(aes(x = month, y = percentage_power, fill = Party)) +
  geom_area() +
  scale_y_continuous(labels = scales::percent) +
  scale_fill_manual(values = all_colors) +
  labs(title = "Prosenttia vallasta kuukausittain",
  x = "",
  y = "Osuus vallasta kuukausittain") +
  theme_minimal()+xlim(as.Date(c("1945-01-01","2024-01-01")))+ labs(x = "Puolue", y = "Osuus vallasta", 
         title = "Puolueiden valta Suomessa kesäkuissa 1990-2024", 
         caption = "Tekijä: Heikki Sairanen, datalähde: Wikipedia",
         fill = "Kuukausi")


monthly_power |> filter(Party %in% c("KOK")) |> ggplot(aes(x = month, y = percentage_power, fill = Party)) +
  geom_area() +
  scale_y_continuous(labels = scales::percent) +
  scale_fill_manual(values = all_colors) +
  labs(title = "Prosenttia vallasta kuukausittain",
  x = "Vuosi",
  y = "Osuus vallasta kuukausittain") +
  theme_minimal()+xlim(as.Date(c("1945-01-01","2024-01-01")))+ylim(c(0,1))


monthly_power |> filter(Party %in% c("SDP")) |> ggplot(aes(x = month, y = percentage_power, fill = Party)) +
  geom_area() +
  scale_y_continuous(labels = scales::percent) +
  scale_fill_manual(values = all_colors) +
  labs(title = "Prosenttia vallasta kuukausittain",
  x = "Vuosi",
  y = "Osuus vallasta kuukausittain") +
  theme_minimal()+xlim(as.Date(c("1945-01-01","2024-01-01")))+ylim(c(0,1))


```

# blogiin menevät yksittäisten puolueiden
```{r}
monthly_power |> filter(Party %in% c("KESK")) |> ggplot(aes(x = month, y = percentage_power, fill = Party)) +
  geom_area() +
  scale_y_continuous(labels = scales::percent) +
  scale_fill_manual(values = all_colors) +
  labs(title = "Keskustan poliittinen valta Suomessa ",
  x = "Vuosi",
  y = "Osuus vallasta kuukausittain", caption = "Tekijä: Heikki Sairanen, datalähde: Wikipedia",fill="Puolue")+
  theme_minimal()+xlim(as.Date(c("1945-01-01","2024-01-01")))+ylim(c(0,1))+ 
    scale_y_continuous(labels = percent_format(),limits=c(0,0.8))


monthly_power |> filter(Party %in% c("SDP")) |> ggplot(aes(x = month, y = percentage_power, fill = Party)) +
  geom_area() +
  scale_y_continuous(labels = scales::percent) +
  scale_fill_manual(values = all_colors) +
  labs(title = "SDP:n poliittinen valta Suomessa ",
  x = "Vuosi",
  y = "Osuus vallasta kuukausittain", caption = "Tekijä: Heikki Sairanen, datalähde: Wikipedia",fill="Puolue")+
  theme_minimal()+xlim(as.Date(c("1945-01-01","2024-01-01")))+ 
    scale_y_continuous(labels = percent_format(),limits=c(0,0.8))

monthly_power |> filter(Party %in% c("KOK")) |> ggplot(aes(x = month, y = percentage_power, fill = Party)) +
  geom_area() +
  scale_y_continuous(labels = scales::percent) +
  scale_fill_manual(values = all_colors) +
  labs(title = "Kokoomuksen poliittinen valta Suomessa ",
  x = "Vuosi",
  y = "Osuus vallasta kuukausittain", caption = "Tekijä: Heikki Sairanen, datalähde: Wikipedia",fill="Puolue")+
  theme_minimal()+xlim(as.Date(c("1945-01-01","2024-01-01")))+ 
    scale_y_continuous(labels = percent_format(),limits=c(0,0.8))


monthly_power |> filter(Party %in% c("VAS")) |> ggplot(aes(x = month, y = percentage_power, fill = Party)) +
  geom_area() +
  scale_y_continuous(labels = scales::percent) +
  scale_fill_manual(values = all_colors) +
  labs(title = "Vasemmistoliiton (ja edeltäjien) poliittinen valta Suomessa ",
  x = "Vuosi",
  y = "Osuus vallasta kuukausittain", caption = "Tekijä: Heikki Sairanen, datalähde: Wikipedia",fill="Puolue")+
  theme_minimal()+xlim(as.Date(c("1945-01-01","2024-01-01")))+ 
    scale_y_continuous(labels = percent_format(),limits=c(0,0.8))

monthly_power |> filter(Party %in% c("VIHR")) |> ggplot(aes(x = month, y = percentage_power, fill = Party)) +
  geom_area() +
  scale_y_continuous(labels = scales::percent) +
  scale_fill_manual(values = all_colors) +
  labs(title = "Vihreiden poliittinen valta Suomessa ",
  x = "Vuosi",
  y = "Osuus vallasta kuukausittain", caption = "Tekijä: Heikki Sairanen, datalähde: Wikipedia",fill="Puolue")+
  theme_minimal()+xlim(as.Date(c("1945-01-01","2024-01-01")))+ 
    scale_y_continuous(labels = percent_format(),limits=c(0,0.8))

monthly_power |> filter(Party %in% c("PS")) |> ggplot(aes(x = month, y = percentage_power, fill = Party)) +
  geom_area() +
  scale_y_continuous(labels = scales::percent) +
  scale_fill_manual(values = all_colors) +
  labs(title = "Perussuomalaisten (ja SMP:n) poliittinen valta Suomessa ",
  x = "Vuosi",
  y = "Osuus vallasta kuukausittain", caption = "Tekijä: Heikki Sairanen, datalähde: Wikipedia",fill="Puolue")+
  theme_minimal()+xlim(as.Date(c("1945-01-01","2024-01-01")))+ 
    scale_y_continuous(labels = percent_format(),limits=c(0,0.8))
```

```{r koordinaatistot}

reshaped_data <- monthly_power %>%
  select(month, Party, percentage_power) %>%
  pivot_wider(names_from = Party, values_from = percentage_power)
ggplot(reshaped_data, aes(x = KESK, y = SDP)) +
    geom_point() +
    geom_path(aes(group = 1)) +
    labs(title = "KESK vs SDP Percentage Power Over Time",
         x = "KESK Percentage Power",
         y = "SDP Percentage Power") +
    theme_minimal()

source("kedit.r")

puolue_kedit_valta |> ggplot(aes(x=count,y=percentage_power))+geom_point(alpha=0.1)+geom_smooth(method="lm")+labs(x="kansanedustajien määrä",y="osuus vallasta",title="Vihreiden valta suhteessa kansanedustajiin")+theme_minimal()+scale_y_continuous(labels = percent_format())+xlim(c(0,150))+ylim(c(0,0.7))
```


```{r kokoomus}
monthly_power |> filter(Party %in% c("KOK")) |> ggplot(aes(x = month, y = percentage_power, fill = Party)) +
  geom_area() +
  scale_y_continuous(labels = scales::percent) +
  scale_fill_manual(values = all_colors) +
  labs(title = "Prosenttia vallasta kuukausittain",
  x = "Vuosi",
  y = "Osuus vallasta kuukausittain") +
  theme_minimal()+xlim(as.Date(c("1980-01-01","2024-01-01")))+ylim(c(0,0.6))+ scale_y_continuous(labels = scales::percent)


library(tidyverse)

# Data for party leaders
puolueen_puheenjohtajat <- tibble::tribble(
  ~Name,               ~Start, ~End,
  "Hugo Suolahti",     1918,   1920,
  "E. N. Setälä",      1920,   1921,
  "Antti Tulenheimo",  1921,   1925,
  "Hugo Suolahti",     1925,   1926,
  "Kyösti Haataja",    1926,   1932,
  "Paavo Virkkunen",   1932,   1934,
  "J. K. Paasikivi",   1934,   1936,
  "Pekka Pennanen",    1936,   1943,
  "Edvin Linkomies",   1943,   1945,
  "K. F. Lehtonen",    1945,   1946,
  "Arvo Salminen",     1946,   1955,
  "Jussi Saukkonen",   1955,   1965,
  "Juha Rihtniemi",    1965,   1971,
  "Harri Holkeri",     1971,   1979,
  "Ilkka Suominen",    1979,   1991,
  "Pertti Salolainen", 1991,   1994,
  "Sauli Niinistö",    1994,   2001,
  "Ville Itälä",       2001,   2004,
  "Jyrki Katainen",    2004,   2014,
  "Alexander Stubb",   2014,   2016,
  "Petteri Orpo",      2016,   NA
)

# Calculate midpoints for leader terms
puolueen_puheenjohtajat <- puolueen_puheenjohtajat |> 
  mutate(
    Start = as.Date(paste0(Start, "-01-01")),
    End = case_when(
      is.na(End) ~ as.Date("2024-01-01"),
      TRUE ~ as.Date(paste0(End, "-01-01"))
    ),
    Mid = Start + (End - Start) / 2
  )

# Assuming monthly_power is a tibble or data frame already defined
# monthly_power <- ...

# Filter data for the specific party
kok_data <- monthly_power |> filter(Party == "KOK")

# Plot the data
ggplot(kok_data, aes(x = month, y = percentage_power)) +
  geom_area(fill = "lightblue") + # Fill with a single color to avoid the Party variable issue
  scale_y_continuous(labels = scales::percent) +
  labs(
    title = "Kokoomuksen valta puheenjohtajien kausien mukaan",
    x = "Vuosi",
    y = "Osuus vallasta kuukausittain",
    caption = "Tekijä: Heikki Sairanen, datalähde: Wikipedia"
  ) +
  theme_minimal() +
  xlim(as.Date(c("1979-01-01", "2024-01-01"))) +
  ylim(c(0, 0.6)) +
  geom_vline(data = puolueen_puheenjohtajat, aes(xintercept = Start), linetype = "dashed") +
  geom_text(size=6, data = puolueen_puheenjohtajat, aes(x = Mid, y = 0.4, label = Name), angle = 90, vjust = 0.1, hjust = 1)+scale_y_continuous(labels = percent_format())


#------- RKP

library(tidyverse)

# Data for RKP party leaders
RKP_puheenjohtajat <- tibble::tribble(
  ~Name,                   ~Start, ~End,
  "Axel Lille",            1906,   1917,
  "Eric von Rettig",       1917,   1934,
  "Ernst von Born",        1934,   1945,
  "Ralf Törngren",         1945,   1955,
  "Ernst von Born",        1955,   1956,
  "Lars Erik Taxell",      1956,   1966,
  "Jan-Magnus Jansson",    1966,   1973,
  "Kristian Gestrin",      1973,   1974,
  "Carl Olof Tallgren",    1974,   1977,
  "Pär Stenbäck",          1977,   1985,
  "Christoffer Taxell",    1985,   1990,
  "Ole Norrback",          1990,   1998,
  "Jan-Erik Enestam",      1998,   2006,
  "Stefan Wallin",         2006,   2012,
  "Carl Haglund",          2012,   2016,
  "Anna-Maja Henriksson",  2016,   NA
)

# Calculate midpoints for leader terms
RKP_puheenjohtajat <- RKP_puheenjohtajat |> 
  mutate(
    Start = as.Date(paste0(Start, "-01-01")),
    End = case_when(
      is.na(End) ~ as.Date("2024-01-01"),
      TRUE ~ as.Date(paste0(End, "-01-01"))
    ),
    Mid = Start + (End - Start) / 2
  )

# Assuming monthly_power is a tibble or data frame already defined
# monthly_power <- ...

# Filter data for the specific party
rkp_data <- monthly_power |> filter(Party == "RKP")

# Plot the data
ggplot(rkp_data, aes(x = month, y = percentage_power)) +
  geom_area(fill = "lightblue") +
  labs(
    title = "RKP:n valta puheenjohtajien kausien mukaan",
    x = "Vuosi",
    y = "Osuus vallasta kuukausittain",
    caption = "Tekijä: Heikki Sairanen, datalähde: Wikipedia"
  ) +
  theme_minimal() +
  xlim(as.Date(c("1945-01-01", "2024-01-01"))) +
  ylim(c(0, 0.2)) +
  geom_vline(data = RKP_puheenjohtajat, aes(xintercept = Start), linetype = "dashed") +
  geom_text(size = 4, data = RKP_puheenjohtajat, aes(x = Mid, y = 0.2, label = Name), angle = 90, vjust = 0.5, hjust = 1, color = "black", fontface = "bold")+scale_y_continuous(labels = scales::percent)

#--- KESKUSTA


# Data for Keskusta party leaders
Keskusta_puheenjohtajat <- tibble::tribble(
    ~Name,                   ~Start, ~End,
    "Otto Karhi",            1906,   1909,
    "Kyösti Kallio",         1909,   1917,
    "Filip Saalasti",        1917,   1918,
    "Santeri Alkio",         1918,   1919,
    "P. V. Heikkinen",       1919,   1940,
    "Viljami Kalliokoski",   1940,   1945,
    "V. J. Sukselainen",     1945,   1964,
    "Johannes Virolainen",   1964,   1980,
    "Paavo Väyrynen",        1980,   1990,
    "Esko Aho",              1990,   2002,
    "Anneli Jäätteenmäki",   2002,   2003,
    "Matti Vanhanen",        2003,   2010,
    "Mari Kiviniemi",        2010,   2012,
    "Juha Sipilä",           2012,   2019,
    "Katri Kulmuni",         2019,   2020,
    "Annika Saarikko",       2020,   NA
)

# Calculate midpoints for leader terms
Keskusta_puheenjohtajat <- Keskusta_puheenjohtajat |> 
    mutate(
        Start = as.Date(paste0(Start, "-01-01")),
        End = case_when(
            is.na(End) ~ as.Date("2024-01-01"),
            TRUE ~ as.Date(paste0(End, "-01-01"))
        ),
        Mid = Start + (End - Start) / 2
    )

# Assuming monthly_power is a tibble or data frame already defined
# monthly_power <- ...

# Filter data for the specific party
keskusta_data <- monthly_power |> filter(Party == "KESK")

# Plot the data
ggplot(keskusta_data, aes(x = month, y = percentage_power)) +
    geom_area(fill = "lightgreen") + # Fill with a color representative of Keskusta
    labs(
        title = "Keskustan valta puheenjohtajien kausien mukaan",
        x = "Vuosi",
        y = "Osuus vallasta kuukausittain",
        caption = "Tekijä: Heikki Sairanen, datalähde: Wikipedia"
    ) +
    theme_minimal() +
    xlim(as.Date(c("1945-01-01", "2024-01-01"))) +
    ylim(c(0, 0.6)) +
    geom_vline(data = Keskusta_puheenjohtajat, aes(xintercept = Start), linetype = "dashed") +
    geom_text(size = 4, data = Keskusta_puheenjohtajat, aes(x = Mid, y = 0.4, label = Name), angle = 90, vjust = 0.5, hjust = 1, color = "black", fontface = "bold")+scale_y_continuous(labels = scales::percent) 

```
